ACORDAO-COMPLETO-2349805

ACÓRDÃO 737/2019 ATA 10/2019 - PLENÁRIO

VISTOS, relatados e discutidos estes autos de Representação formulada pela empresa JME - Serviços Integrados e Equipamentos Eireli, com fulcro no art. 113, § 1º, da Lei 8.666/1993, acerca de possíveis irregularidades no Lote/Grupo 3 do Pregão Eletrônico 9/2018, conduzido no âmbito do Ipea;
ACORDAM os Ministros do Tribunal de Contas da União, reunidos em sessão do Plenário, ante as razões expostas pelo Relator, em, com fulcro no art. 276, caput, do RI/TCU, referendar a medida cautelar adotada pelo relator por meio do despacho contido na peça 32 desses autos, transcrito no relatório que precede este acórdão, bem como as medidas acessórias constantes no mencionado despacho.

Representação sobre possíveis irregularidades no pregão eletrônico realizado para a contratação da prestação de serviços de apoio administrativo a serem realizados de modo contínuo.

Fundação Instituto de Pesquisa Econômica Aplicada (33.892.175/0001-00).

3. Interessado: JME - Serviços Integrados e Equipamentos Eireli (38.036.000/0001-14).

13.1. Ministros presentes: José Mucio Monteiro (Presidente), Raimundo Carreiro, Bruno Dantas e Vital do Rêgo (Relator).
13.2. Ministros-Substitutos convocados: Marcos Bemquerer Costa e André Luís de Carvalho.
13.3. Ministro-Substituto presente: Weder de Oliveira.

ACORDAO-COMPLETO-2363722

Acórdão de Relação 1769/2019 - Plenário

Acórdão de Relação

VITAL DO RÊGO

Adoto como relatório o despacho prolatado em 20/3/2019, que fundamentou a concessão da medida cautelar ora em apreciação (peça 32) :
Conheço, com fulcro no art. 113, § 1º, da Lei 8.666/1993, c/c os arts. 235 e 237, inciso VII, do Regimento Interno/TCU, da representação formulada pela empresa JME - Serviços Integrados e Equipamentos Eireli sobre possíveis irregularidade no Pregão Eletrônico 9/2018, conduzido no âmbito do IPEA.
No tocante à cautelar pretendida, determino, cautelarmente, que o Ipea suspenda o andamento do Lote/Grupo 3 do Pregão Eletrônico 9/2018, até decisão ulterior deste Tribunal, com base no art. 276, caput, do Regimento Interno do TCU, haja vista estarem evidenciados os pressupostos válidos para sua concessão:
a) periculum in mora, a liminar concedida pelo Juízo Federal da 4ª Vara da Seção Judiciária do Distrito Federal, nos autos do Mandado de Segurança 026228-82.2018.4.01.3400, que determinou a suspensão do Pregão Eletrônico 9/2018, apenas quanto ao grupo 3, até ulterior decisão, foi suspensa nos autos do Agravo de Instrumento 1036593-16.2018.4.01.0000, tendo sido determinada a continuidade do certame, consoante documentação acostada à peça 31; e
b) fumus bonis iuris, resta claramente evidenciado haja vista que as declarações exigidas nos termos do item 9.18.1 do edital do Pregão Eletrônico 9/2018 extrapolam a documentação prevista no art. 28 da Lei 8.666/1993 passível de ser exigida dos interessados para habilitação jurídica (peça 19, p. 27) .
Considero, também, que não há nos autos informações que caracterizem a existência de perigo da demora reverso.
Informo, ainda, que o Ipea foi ouvido em sede oitiva, nos termos do Ofício 1.869/2018-TCU/Selog, de 18/12/2018 (peça 15) , tendo apresentado os argumentos assentados na peça 24, p. 313-316, bem como a documentação de peças 19 a 23 e peça 24, p. 1-312.
Restituam-se os autos à Selog para proceder às devidas notificações e, posteriormente, faça retornar os autos a este gabinete para análise de mérito.
É o relatório.

Monique Rafaella Rocha Furtado (OAB/DF 34.131), representando a empresa JME - Serviços Integrados e Equipamentos Eireli.

Não atuou.

REPRESENTAÇÃO FORMULADA POR LICITANTE. PRESENÇA DOS REQUISITOS DO FUMUS BONI IURIS E DO PERICULUM IN MORA. SUSPENSÃO CAUTELAR DO CERTAME. OITIVA. APRECIAÇÃO DO PLENÁRIO DA MEDIDA CAUTELAR ADOTADA.

REPRESENTAÇÃO (REPR)

Secretaria de Controle Externo de Aquisições Logísticas (Selog).

Em exame, representação, com pedido de medida cautelar, formulada pela firma JME - Serviços Integrados e Equipamentos Eireli, com fulcro no art. 113, § 1º, da Lei 8.666/1993, acerca de possíveis irregularidades no Lote/Grupo 3 do edital do Pregão Eletrônico 9/2018, conduzido no âmbito da Fundação Instituto de Pesquisa Econômica Aplicada - Ipea.
O cerne da questão diz respeito à exigência de documentação para habilitação jurídica de licitantes, nos termos do item 9.18 do edital do Pregão Eletrônico 9/2018 (peça 19, p. 27) , in verbis:
Habilitação Jurídica:
 (...) 
9.18. Declaração de que, caso seja vencedora do certame, 3% dos postos por lote/grupo empregará mão de obra formada por pessoas presas ou egressos do sistema prisional, (...) .
9.18.1. A declaração deverá ser acompanhada de declaração emitida pelo órgão responsável pela execução penal de que dispõe de pessoas presas aptas à execução de trabalho externo;
 (...) 
9.18.3. A declaração será apresentada junto com os documentos de habilitação e em até 30 dias do início do contrato os postos deverão ser providos, salvo justificativa escrita e aceita pela Administração este prazo poderá ser prorrogado, uma única vez, por igual período. (destaquei) 
Por meio do despacho, datado de 18/12/2018 (peça 14) , indeferi a concessão de medida cautelar e autorizei a oitiva da Fundação Instituto de Pesquisa Econômica Aplicada (Ipea) , com fundamento no art. 276, § 2°, do Regimento Interno do TCU. Naquela oportunidade, vigorava liminar concedida pelo Juízo Federal da 4ª Vara da Seção Judiciária do Distrito Federal, nos autos do Mandado de Segurança 026228-82.2018.4.01.3400, que determinou a suspensão do Pregão Eletrônico 9/2018, apenas quanto ao Lote/Grupo 3, até ulterior decisão. Essa decisão liminar foi suspensa no dia 15/3/2019, nos autos do Agravo de Instrumento 1036593-16.2018.4.01.0000, tendo sido determinada a continuidade do certame (peça 31) .
Considerando que as declarações constantes dos itens 9.18.1 e 9.18.3 do edital do Pregão Eletrônico 9/2018, caracterizam-se como exigências que extrapolam a documentação prevista no art. 28 da Lei 8.666/1993 passível de ser exigida dos interessados para habilitação jurídica, à luz da jurisprudência deste TCU.
Considerando que a empresa JME - Serviços Integrados e Equipamentos Eireli foi inabilitada no âmbito do Lote/Grupo 3 por entregar intempestivamente a declaração exigida nos termos do item 9.18.3 do edital do Pregão Eletrônico 9/2018.
Considerando que não há nos autos informação sobre a existência de perciculum in mora reverso.
	Ante as razões de decidir apresentadas no relatório precedente e com fundamento no art. 276, caput, do RI/TCU, VOTO no sentido de que seja adotado o acórdão que submeto à consideração deste Colegiado, consoante sistemática adotada por meio da Comunicação da Presidência ao Plenário em 25/10/2017.
TCU, Sala das Sessões Ministro Luciano Brandão Alves de Souza, em 3 de abril de 2019.
Ministro VITAL DO RÊGO 
Relator